臺灣士林地方法院民事裁定　95年度破字第32號
聲　請　人　乙○○
　　　　　　　　　　　　26號.
　　　　　　甲○○
上列當事人對相對人飛霖通運倉儲股份有限公司、丙○○間請求
宣告破產事件，本院裁定如下：
    主  文
聲請駁回。
聲請程序費用新台幣參仟元由聲請人負擔。
    理  由
一、本件聲請意旨略以：相對人丙○○為相對人飛霖通運倉儲股
    份有限公司（下稱飛霖公司）之負責人，該公司於3 年前早
    已週轉不靈，竟以詐術並用偽造之客票向聲請人借款，共計
    新台幣（下同）26,800,000元，且積欠其他債權人債務高達
    80,000,000元，其資產不足以清償債務，均已無清償之能力
    ，聲請人為相對人飛霖通運倉儲股份有限公司、丙○○之債
    權人，爰依破產法第58條規定，聲請宣告相對人破產等語。
二、按破產，對債務人不能清償債務者，宣告之，破產法第57條
    定有明文，故宣告破產須以債務人不能清償所負債務為要件
    ，要屬當然。又按財團費用及財團債務，應先於破產債權，
    隨時由破產財團清償之；破產宣告後，如破產財團之財產不
    敷清償財團費用及財團債務時，法院因破產管理人之聲請，
    應以裁定宣告破產終止，破產法第97條、第148 條分別定有
    明文。依上開法條規定意旨，倘債務人確係毫無財產可構成
    破產財團，或破產財團雖勉強可組成，然其破產財團之財產
    尚不敷清償破產財團之費用及財團之債務，縱使予以裁定宣
    告債務人破產，因其他破產債權人已無法藉由破產程序而受
    到任何清償之機會，而無從依破產程序清理其債務時，即無
    進行破產程序之必要，得以無宣告破產之實益為由，裁定駁
    回債務人破產之聲請。
三、經查，依聲請人甲○○所述，其對於相對人有債權26,800,0
    00元，聲請人乙○○則稱對相對人有債權38,500,000元，此
    外債權人富沅企業股份有限公司有債權約1200萬元、債權人
    張木松有債權約600 萬元、債權人巫萬里有債權約250 萬元
    ，另有債權人合迪股份有限公司、台中商業銀行股份有限公
    司、慶豐商業銀行股份有限公司、華南商業銀行股份有限公
    司、華僑商業銀行股份有限公司、上海商業儲蓄銀行股份有
    限公司、台灣中小企業銀行股份有限公司、台北富邦商業銀
    行股份有限公司、花蓮區中小企業銀行股份有限公司、新光
    銀行股份有限公司、寶華商業銀行股份有限公司等均對相對
    人有債權，相對人積欠上揭債權共計113,680,000 元，固有
    聲請人提出之95年12月15日陳報狀可查，惟相對人目前究竟
    有多少資產，是否已屆破產之程度，聲請人僅於聲請狀附有
    一張載有若干動產內容之飛霖公司資產清冊影本，經訊問聲
    請人乙○○，其稱該資產清冊係丙○○於92年交給伊，距今
    已有3 、4 年之久，聲請人乙○○亦稱該公司早於95年8 月
    停業，車子據說已經被解體，是以，該資產清冊之記載已難
    認與事實相符，應非可採。經本院依職權調閱相對人丙○○
    之94年財產資料，其自相對人飛霖公司領取之年薪資所得為
    306,000 元，自相對人飛霖公司收取租金所得為36,000元，
    另有台北縣汐止市○○路25號5 樓房地，建物課稅現值為23
    3,800 元，土地依公告現值計算為1,221,677 元，及投資相
    對人飛霖公司之價值3,162,000 元，有稅務電子閘門財產所
    得調件明細表一份在卷可稽。然因飛霖公司依聲請人之主張
    已陷於不能清償之境地，故相對人丙○○前揭源自飛霖公司
    之薪資、租金或對飛霖公司之投資，自難認其現仍具資產價
    值，從而，相對人丙○○之資產應認僅有前揭建成路之房地
    較具價值，依課稅現值及公告現值估計，應為1,455,477 元
    。又相對人飛霖公司現有之資產，依本院調閱之95年財產資
    料所示，該年度利息所得共1,876 元，另有台北縣汐止市○○路○ 段621 號11樓之2 房地，建物課稅現值為1,170,200
    元，土地依公告現值計算為376,672 元，並有汽車4 輛，然
    其中3 輛汽車之年份分別為1988、1992、1987，均已超過10
    年，幾乎沒有殘值，另1 輛為中華牌汽車，汽缸容量1997cc
    ，2005年出廠（94年3 月），以兩年之國產車推估，殘值應
    不會超過800,000 元，是以，相對人飛霖公司之現有資產至
    多為2,346,872 元。又相對人丙○○及飛霖公司經通知，均
    未到庭陳述資產狀況，已無法再查知其是否還有其他資產。
    綜上，相較於聲請人陳述相對人之龐大債務，相對人丙○○
    、飛霖公司顯然均已陷於資產不足以清償債務之境地。
四、再查，相對人丙○○前揭台北縣汐止市○○路房地，設定有
    第1 順位抵押權擔保國泰世華銀行股份有限公司最高限額債
    權4,530,000 元，第2 順位抵押權擔保聲請人2 人最高限額
    債權5,000,000 元（各2 分之1） ，有登記謄本在卷可稽，
    較其前揭估算之價值1,455,477 元高出甚多，因其得行使別
    除權，故扣除該房地後，相對人丙○○實際上並無得列為破
    產財團之資產。又相對人飛霖公司前揭台北縣汐止市○○路
    ○ 段房地，亦設有第1 順位抵押權擔保台中商業銀行股份有
    限公司最高限額債權3,900,000 元，第2 順位抵押權擔保慶
    豐商業銀行股份有限公司最高限額債權1,800,000 元，第3
    順位抵押權擔保聲請人甲○○債權3,000,000 元，有登記謄
    本在卷可稽，較其前揭估算之價值1,546,872 元高出甚多，
    因其得行使別除權，故該部分並不能列入相對人飛霖公司之
    破產財團。又查，飛霖公司另積欠地價稅57,423元及暫估列
    之營利事業所得稅759,768 元，有財政部台灣省北區國稅局
    瑞芳稽徵所汐止服務處95年12月28日北區國稅瑞芳汐四字第
    0951024612號函、台北縣政府稅捐稽徵處汐止分處96年5 月
    11日北稅汐三字第0960007683號函在卷可稽，是以，相對人
    飛霖公司尚應優先清償稅款共817,191 元。而相對人飛霖公
    司之破產財團，扣除有別除權之台北縣汐止市○○路○ 段房
    地，實際上具有價值者僅餘前揭2005年份中華牌1997cc汽車
    ，其殘值可能還不夠清償前揭稅款，況依聲請人乙○○之陳
    述，相對人飛霖公司之汽車已不知去向，是否能扣押該車據
    以變價，仍未可知。從而，顯見相對人丙○○及飛霖公司之
    財產過少，破產財團實難以構成，縱破產財團勉可組成，然
    其破產財團之財產尚不敷清償破產財團之費用及財團之債務
    ，且有稅捐等須優先清償，縱裁定宣告相對人破產，因其他
    破產債權人已無法藉由破產程序而受有清償之機會，更無從
    依破產程序清理其債務，揆諸前揭規定說明，已無進行破產
    程序之必要，應認本件無宣告破產之實益。聲請人之聲請，
    為無理由，應予駁回。
四、依破產法第5 條、民事訴訟法第95條、第78條、第85 條第1
    項，裁定如主文。
中　　華　　民　　國　　96　　年　　 6　　月　　28　　日
                  民事第一庭  法  官  高愈杰
以上正本證明與原本無異。
如對本裁定抗告，應於裁定送達後10日內向本院提出抗告狀。
中　　華　　民　　國　　96　　年　　 6  　月　　29　　日
                              書記官  高楚安
